【裁判字號】    98,交抗,1425
【裁判日期】    980605
【裁判案由】    違反道路交通管理處罰條例
【裁判全文】
臺灣高等法院交通事件裁定            98年度交抗字第1425號
抗  告  人
即受處分人  甲○○
上列抗告人，因違反道路交通管理處罰條例案件，不服臺灣臺北
地方法院，中華民國98年4 月30日裁定（97年度交聲字第2994號
），提起抗告，本院裁定如下：
    主  文
抗告駁回。
    理  由
一、本件原裁定以：
(一)受處分人甲○○駕駛所有車牌號碼二六○－ＣＷ號營業一般
    小客車，於民國97年6 月24日22時26分許，沿桃園縣大園鄉
    ○○○路由東往西方向（往大園方向）行駛，行經桃園縣大
    園鄉○○○路、橫南路口設有燈光號誌管制之交岔路口之際
    ，明知其面對遵行方向之號誌係禁止車輛通行，不得超越停
    止線或進入路口之「圓形紅燈」行車管制號誌，竟不遵守該
    行車管制號誌之指示，闖紅燈超越停止線後逕行左轉往橫南
    路繼續行駛，適為在該處執行勤務之桃園縣政府警察局大園
    分局交通分隊警員乙○○、丙○○發現當場將受處分人攔停
    ，並以受處分人有違反道路交通管理處罰條例第53條第1 項
    規定之行為掣單舉發，經將該舉發通知單交受處分人簽收，
    受處分人拒簽收，警員遂將受處分人拒絕簽收事由記明於該
    舉發通知單上，並告知受處分人應到案時間及處所，且記名
    事由與告知事項而視為已收受，受處分人逾越舉發通知單上
    所載之應到案日期（97年7月10日）三十日內之97年7月14日
    日向原處分機關提出申訴，經原處分機關請舉發機關即桃園
    縣政府警察局大園分局調查結果，仍認受處分人確有上開違
    規行為，原處分機關遂依法裁處受處分人罰鍰二千七百元，
    且依同條例第63條第1項第3款（漏引第一項第三款）規定記
    違規點數三點在案。
(二)訊據受處分人，對於前開時地為警攔停，員警認其有闖紅燈
    之違規行為等事實坦承不諱，然矢口否認有何違反道路交通
    管理處罰條例規定之行為，辯稱：其當時要左轉時，直行方
    向之號誌燈號為綠燈要轉黃燈，並不是紅燈，故其並非紅燈
    左轉云云。經查：受處分人如何於前述時間，在行經設有紅
    綠燈光號誌管制之交岔路口，明知為禁止通行之紅燈號誌，
    竟仍違規闖紅燈左轉行駛等行為之違規事實，業據證人即目
    睹受處分人違規行駛繼而開單告發受處分人之員警乙○○於
    原審97年11月19日調查時，以具結擔保渠供述之真實性，並
    在負擔偽證罪之心理處罰心理狀態下證稱：「當天是我和丙
    ○○兩人一起執勤」、「當天我是服二十二點到一點的巡邏
    及取締酒駕的勤務，在大園鄉○○○路與橫南路口，我當時
    站在靠近橫南路口約二十公尺左右，丙○○站在我的前方大
    約五公尺左右，當時在路口發現受處分人駕駛的計程車從中
    正東路紅燈左轉橫南路，我和丙○○就將受處分人攔下，我
    就請其出示駕行照，並告知該人違規紅燈左轉，應依法予以
    舉發，受處分人就求情，說他在機場開計程車，不能被記點
    ，不然會被取消排班的資格，我告訴他我們不可以隨便開罰
    單，一定要據實舉發，我詢問受處分人情形，他說因為紅燈
    左轉比較安全，我就依法告發，現場並有錄音，我們開始錄
    音的時間是從受處分人請我們不要開立紅燈左轉的時候開始
    錄，所以受處分人告知我們紅燈左轉比較安全，這段談話我
    也有用數位相機錄影，整個錄音的過程大概三到五分鐘」、
    「（問：你是在中正東路的紅燈亮起約幾秒後攔停受處分人
    ？）我是在橫南路的綠燈亮約三秒鐘以後才攔他，該路口的
    交通號誌情形是中正東路的紅燈亮以後約二秒，橫南路的號
    誌才會變綠燈。受處分人當天是行駛在中正東路往大園的方
    向，也就是由東往西行駛，中正東路往埔心的方向會先亮紅
    燈，約十五秒後，中正東路往大園的方向才會變紅燈，這十
    五秒的間隔，就是要讓中正東路往大園方向的車輛可以左轉
    ，所以受處分人說他要看對面有無來車，根本是不可能。我
    所講的紅綠燈的燈號有十五秒的間隔，已經行之多年，此種
    情形實施的正確開始時間我現在沒有辦法記得，不過我當天
    並不只舉發受處分人一個人，在該路口的號誌情形確實就是
    這個樣子。」、「（問：你在舉發受處分人的過程中，丙○
    ○在做什麼？）他在前面警戒，並且指導交通，受處分人也
    有向丙○○求情，因為他是帶班的小隊長。」、「（問：你
    開立舉發單後有無將舉發通知單交付給受處分人？）我要交
    付給他，受處分人說要給他機會申訴，並說他拒絕簽收，他
    不要拿舉發單，我們就依規定跟他說應到案時間、地點」、
    「（問：當天舉發單受處分人有無簽名？）沒有，他拒簽。
    」、「我當天是看到受處分人直接就左轉，並沒有如他所述
    在道路中央等待的情形，如果對面是紅燈他根本不需要在道
    路中央等待，直接就可以轉了。」、「這是現場攔停的案件
    ，而且時間發生很快速，我們不可能有辦法拍照的」等語。
(三)並經在場共同執勤而目睹受處分人違規行駛之員警丙○○於
    原審97年11月19日調查時，以具結擔保渠供述之真實性，並
    在負擔偽證罪之心理處罰心理狀態下證稱：「（問：乙○○
    舉發本案當時，你有無在場？）有」、「該路口是Ｔ字路口
    ，當天我站在橫南路，我看過去橫南路口是綠燈，受處分人
    違規紅燈左轉過來，我就欄下受處分人，因為我站在證人乙
    ○○的前面大約五公尺左右，攔下受處分人後，有請受處分
    人出示駕行照」、「（問：當天是在橫南路口綠燈多久，發
    現受處分人紅燈左轉？）我要攔停的時候，並沒有注意是綠
    燈多久之後才攔的，但是絕對不是一變綠燈之後我們就馬上
    攔」、「（問：在受處分人紅燈左轉之前，受處分人有無停
    在中正東路的道路中央一陣子？）沒有，他是直接從中正東
    路左轉到橫南路的」、「（問：中正東路及橫南路口的紅綠
    燈號誌變換的情形如何？）有時間間隔，我記得中正東路兩
    邊的方向，紅綠燈亮起的時間不一致，這樣的設計是為了讓
    中正東路左轉橫南路的車輛，可以多幾秒的時間可以左轉‥
    ‥我目前可以確定的是受處分人沒有停在中正東路的道路中
    央等紅綠燈，而是紅燈直接左轉過來」、「我們當時執勤的
    位置並沒有躲在巷子裡面，而是左轉過來就可以看到我們」
    等語，嗣經原審於97年12月24四日勘驗當日員警舉發受處分
    人之採證影音檔案光碟片，製有勘驗筆錄在卷，經勘驗結果
    當日狀況確與證人乙○○、丙○○所證情節相符，員警確實
    有對受處分人表明其有違規行為，請受處分人簽收舉發通知
    單，而受處分人拒絕簽收通知單，員警並已告知受處分人到
    案時間、地點無訛。參之受處分人於原審訊問中亦一度坦認
    「我是黃燈才到那裡的，因為路口很大，我一定要看清楚才
    能走，我是紅燈的時候轉過去的，不過我在黃燈的時候就在
    中央的路口，我總是要等到對面的車道沒有來車，我才可以
    左轉。」等語，更足認受處分人左轉時該燈號確實為紅燈，
    受處分人確有紅燈左轉行駛之情事，是受處分人以上開情事
    置辯，顯不足採。綜上所述，受處分人確有在上開時地行經
    有燈光號誌管制之交岔路口闖紅燈行駛之違規行為，原處分
    機關依法裁處受處分人罰鍰二千七百元，並予記違規點數三
    點，固非無見，惟受處分人既已逾越應到案期限，且於逾越
    三十日內提出申訴，自應依基準表之規定裁處受處分人罰鍰
    三千六百元，而非二千七百元，本件受處分人以前揭理由提
    出異議，核無理由，惟原處分既有不當，乃將原處分撤銷，
    裁處其罰鍰三千六百元，並依同條例第六十三條第一項第三
    款規定記違規點數三點，以資適法。核無不合。
二、按「行車管制號誌各燈號顯示意義如左：五、圓形紅燈（一
    ）車輛面對圓形紅燈表示禁止通行，不得超越停止線或進入
    路口。（二）車輛面對與圓形紅燈同亮之箭頭綠燈時，得依
    箭頭綠燈之指示行進。（三）在未設行人專用號誌之處，行
    人面對圓形紅燈時，不管有無箭頭綠燈皆禁止通行」，道路
    交通標誌標線號誌設置規則第二百零六條第五款定有明文。
    次按，汽車駕駛人，行經有燈光號誌管制之交岔路口闖紅燈
    者，處新臺幣（下同）一千八百元以上五千四百元以下罰鍰
    ，復為道路交通管理處罰條例第五十三條第一項所明文規定
    。汽車駕駛人駕駛汽車違反道路交通管理處罰條例第五十三
    條第一項規定者，除應依該條所規定之罰鍰處罰外，並應予
    以記違規點數三點，亦為道路交通管理處罰條例第六十三條
    第一項第三款所明定。是行為人如係駕駛小型車行經有燈光
    號誌管制之交岔路口闖紅燈行駛，嗣為警舉發，而逾越舉發
    通知單上所載之應到案期限三十日內，繳納罰鍰或到案聽候
    裁決或提出申訴或陳述，經處罰機關調查後仍認定有上開違
    規行為者，依違反道路交通管理事件統一裁罰基準及處理細
    則（下稱處理細則）第二條第二項所定之違反道路交通管理
    事件統一裁罰基準表（下稱基準表）之規定，需對該行為人
    處以三千六百元之罰鍰，並記違規點數三點。
三、抗告意旨略以：抗告人確於97年7 月10日提出申訴，又原審
    裁定內容有些與抗告人庭訊時供稱不符云云。惟查，抗告人
    之申訴狀固載明97年7月10日日期，但收文戳日期確係7月14
    日，抗告人復未能證明7月10日已投遞，則其堅稱7月10日已
    申訴，自難憑採。又原審傳喚兩位證人及抗告人到庭，依上
    開供述內容及錄音勘驗結果，堪認抗告人確有上開違規行為
    ，極為明灼，抗告人未提出證據，徒以己見否認違規，自非
    可採，是原審查明案情後，另為適法裁罰，自屬有據，抗告
    人以上情指摘原裁定不當，難認可採，核為無理由，自應予
    駁回。
四、據上論結，應依道路交通案件處理辦法第26條，刑事訴訟法
    第412條，裁定如主文。
中    華    民    國    98    年    6     月    5     日
                  刑事第三庭審判長法  官  陳博志
                                  法  官  許文章
                                  法  官  蔡聰明
以上正本證明與原本無異。
不得再抗告。
                                  書記官  陳建邦
中    華    民    國    98    年    6     月    6     日


司法院資訊處製作；財團法人民間司法改革基金會備份。
